【裁判字號】    97,簡,3
【裁判日期】    970527
【裁判案由】    遷讓房屋
【裁判全文】
臺灣雲林地方法院民事判決                 97年度簡字第3號
原      告  戊○○
訴訟共同
代  理  人  張育誠律師
            簡承佑律師
複 代 理人  丙○○
被      告  丁○○
            甲○○
兼上二訴訟
共同代理人  乙○○
上列當事人間請求遷讓房屋事件，本院於97年5月13日言詞辯論
終結，判決如下：
    主  文
被告三人應自坐落雲林縣斗六市○○段二三一地號土地上如附圖
雲林縣斗六地政事務所九十六年十月五日土地複丈結果圖說所示
編號19、面積○‧○一九八公頃之磚造平房建物遷出，並將該建
物返還原告。
被告乙○○應將坐落雲林縣斗六市○○段二三一地號及同段二二
九之一三地號土地上如前項附圖所示編號16、面積○‧○○四五
公頃之鐵架造涼棚拆除，並將土地返還原告及其他共有人。
被告甲○○應將坐落雲林縣斗六市○○段二三一地號土地上如前
項附圖所示編號17、面積○‧○○二八公頃之鐵架造倉庫拆除，
並將土地返還原告及其他共有人。
訴訟費用由被告乙○○負擔十分之四，被告甲○○、丁○○各負
擔十分之三。
本判決得假執行。
    事實及理由
甲、程序部分:
一、按二人以上於為訴訟標的之權利或義務，本於同一之事實上
    及法律上原因者，得為共同訴訟人，一同起訴或一同被訴。
    又訴狀送達後，原告不得將原訴變更或追加他訴，但被告同
    意，或請求之基礎事實同一者，不在此限。被告於訴之變更
    或追加無異議，而為本案之言詞辯論者，視為同意變更或追
    加，民事訴訟法第53條第2 款、第255 條第1 項第1 、2 款
    及第2 項分別定有明文。
二、本件被告3 人為原告請求遷讓房屋標的之共同占有人，因此
    原告本於為訴訟標的之權利或義務，有同一之事實上及法律
    上之原因，追加原非被告之丁○○及甲○○為共同被告。及
    於訴狀送達後，基於請求之基礎事實同一，追加請求被告乙○○及甲○○分別將如附圖所示編號16及17之建物拆除，並
    將土地交還原告及其他共有人，依前揭規定意旨，應予准許
    。且被告等人對於上開追加無異議，而為本案之言詞辯論，
    亦應視為同意追加，並無不合，合先敘明。
乙、兩造之主張:
一、原告起訴主張：
（一）原告前於94年間參與競標本院93年度執字第1967號清償債
      務強制執行事件之拍賣，經拍定取得坐落雲林縣斗六市○○段231 地號土地（下稱231 地號土地）上如附圖所示編
      號19之磚造平房建物、面積0.0198公頃，並經本院核發權
      利移轉證書取得所有權。惟該建物迄今仍由被告乙○○、
      丁○○、甲○○等3 人無權占有使用。
（二）原告並同時拍定取得同上段229 之13地號土地（下稱229-
      13地號土地）之應有部分4022/10000，及向共有人購買取
      得231 地號土地應有部分10/63 。而被告乙○○未經原共
      有人同意即任意在上開二筆共有土地上搭建如附圖所示編
      號16及17之鐵架造涼棚及倉庫，面積各0.0045公頃及0.00
      28公頃，係屬無權占有，並同時侵害原告及其他共有人之
      所有權。且被告乙○○自陳上開編號17之建物已將事實上
      處分權交予共同被告甲○○。為此，依民法第767 條及82
      1 條規定，請求被告3 人自如附圖編號19之建物遷出，並
      將該建物返還原告，及被告乙○○、甲○○應分別將如附
      圖編號16、17之建物拆除，並將土地返還原告及其他共有
      人等語。並聲明: 請求判決如主文第1 至3 項所示，及聲
      請供擔保之假執行宣告。
二、被告則以:
（一）如附圖所示編號19之建物與同段229-60地號土地（下稱22
      9-60地號土地）上之建物均未辦理保存登記，係同時標售
      之土地及建物，原告標得之229-60地號土地及其上建物（
      門牌號碼: 林內鄉○○村○○路86號），並已於94年8 月
      24日登記在原告名下屬實。然231 地號土地及其上建物（
      即如附圖編號19建物）係由訴外人陳明楷得標，嗣陳明楷
      再轉贈與被告甲○○。因此，原告不得對抗上開拍賣之第
      三人甲○○及其家屬，原告之請求於法無據，請予駁回。
（二）至於如附圖所示編號16與17之鐵架造涼棚與倉庫，雖是被
      告乙○○所建，然均未經保存登記，且已轉讓給被告甲○○。再者，系爭231 地號土地，早在上一輩之土地所有權
      人時即已分管，已達數十年，不因所有權人變更而受影響
      。因此，原告請求被告拆除如附圖編號16、17之建物顯無
      理由。
（三）並聲明:(1)原告之訴駁回;(2)訴訟費用由原告負擔。
丙、得心證之理由:
一、按拍賣之不動產，買受人自領得執行法院所發給權利移轉證
    書之日起，取得該不動產所有權，債權人承受債務人之不動
    產者亦同。強制執行法第98條第1 項定有明文。又所有人對
    於無權占有或侵奪其所有物者，得請求返還之。對於妨害其
    所有權者，得請求除去之。有妨害其所有權之虞者，得請求
    防止之。又各共有人對於第三人，得就共有物之全部為本於
    所有權之請求。但回復共有物之請求，僅得為共有人全體之
    利益為之。民法第767 條及第821 條分別定有明文。
二、原告主張其參與本院上開強制執行事件之拍賣，經拍定取得
    229-13地號土地之所有權應有部分，並因購買取得231 地號
    土地之所有權應有部分，為上二筆土地之共有人等情，為被
    告所不爭執，並有原告提出之不動產權利移轉證書影本及該
    二筆土地登記第二類謄本在卷可按（95年度訴字第360 號卷
    【下稱訴卷】第10-13 、17頁），足信無誤。
三、原告請求被告3人自如附圖編號19建物遷讓部分:
（一）又原告主張其前參與本院上開強制執行事件之拍賣，並同
      時拍定取得如附圖所示編號19之磚造平房建物所有權乙節
      ，亦有原告提出之上開不動產權利移轉證書影本可證，並
      有本院民事執行處於上開強制執行事件就如附圖所示編號
      19 建 物為測量查封筆錄及雲林縣斗六地政事務所複丈結
      果圖附該執行卷可佐。且經本院會同上開地政事務所人員
      現場勘測無誤，上開地政事務所測量員吳錫惠並於現場指
      明本院上開強制執行拍賣標的建號270-2 號未保存登記建
      物即係該地政事務所96年7 月27日複丈成果圖編號3 （即
      如附圖編號19）建物無誤，有該複丈結果圖說及勘驗筆錄
      在卷可按（訴卷第95、115 頁），足信無誤。
（二）被告抗辯231 地號土地及其上如附圖編號19建物，於本院
      上開強制執行事件拍賣時，係由訴外人陳明楷得標，嗣陳
      明楷再轉贈與被告甲○○云云。為原告所否認。且查，訴
      外人陳明楷係於本院上開強制執行事件中就拍賣標的231
      地號土地所有權應有部分1/3 行使共有人之優先承買權，
      取得該土地所有權之應有部分後，轉贈給被告甲○○，其
      優先承買之標的並不包括如附圖編號19建物，有該民事聲
      請狀、繳款收據及本院核發予訴外人陳明楷之不動產權利
      移轉證書（稿）附該執行卷宗（第144- 148頁）可證。被
      告抗辯如附圖所示編號19建物，亦經訴外人陳明楷承買後
      轉贈被告甲○○云云，顯與事實不符，不足採信。
（三）又原告主張如附圖所示編號19建物迄今仍由被告3 人占有
      使用乙節，為被告所是認，足信屬實。然該建物既經本院
      強制執行拍賣後，由原告拍定，並經本院核發該建物之不
      動產權利移轉證書予原告，依上開強制執行法第98條第1
      項規定，原告主張其已取得該建物之所有權，足以採信。
      而被告等3 人並無合法占有使用之權源，卻仍繼續占有使
      用該建物，自屬無權占有。原告本於民法第767 條規定，
      請求被告3 人自該建物遷出，並返還原告，自屬於法有據
      ，應予准許。
四、原告請求被告乙○○及甲○○分別將如附圖所示編號16及17
    建物拆除後，將基地交還原告及共有人部分:
（一）原告主張如附圖所示編號16鐵架造涼棚及編號17鐵架造倉
      庫係分別坐落在229-12及231 地號共有土地上，面積分別
      為0.0045公頃及0.0028公頃等情，為被告所不爭執，並經
      雲林縣斗地政事務所測量員現場測量無誤，有附圖可參。
（二）又上開二棟建物係被告乙○○未經共有人同意所搭建之未
      保存登記建物，且被告乙○○已將上開編號17建物之事實
      上處分權讓與被告甲○○等情，為被告所自陳（訴卷第16
      6 頁），則原告主張被告乙○○及甲○○以上開建物無權
      占有229-13及231 地號共有土地，足以採信。
（三）被告雖嗣於其97年4 月24日之答辯狀改稱如附圖所示編號
      16及17建物均為甲○○所有云云，然與其等上開所述不符
      ，且未據其等提出任何證據以實其說，已難信屬實。再者
      ，上開建物既均係未保存登記之不動產，依民法第759 條
      規定「因繼承、強制執行、公用徵收或法院之判決，於登
      記前已取得不動產物權者，非經登記，不得處分其物權」
      之意旨。上開建物之原始所有人即被告乙○○不得處分該
      建物之所有權，其至多只是將該建物之事實上處分權移轉
      與共同被告甲○○而已，即被告乙○○仍不失為該建物之
      所有權人。
（四）另被告辯稱231 地號土地早在上一輩土地所有權人即已開
      始分管，迄今已數拾年云云。為原告所否認，而被告亦未
      舉證以實其說，難認屬實。況且，縱認其上開抗辯屬實，
      然土地之分管契約屬債權性質，僅有相對之效力，除訂約
      當事人外，不得對抗非訂約之第三人。而原告與被告甲○○均係事後才取得該土地之所有權應有部分，並非分管契
      約之當事人，有該土地登記第二類謄本載明可按。因此，
      被告尚難據以主張其係有權占有。
（五）從而，原告依民法第821 條規定，請求被告乙○○及甲○○應分別將如附圖編號16鐵架造涼棚、面積0.0045公頃及
      編號17鐵架造倉庫、面積0.0028公頃拆除，並將土地交還
      原告及其餘共有人，為有理由，應予准許。
五、本件事證已臻明確，兩造其餘主張及舉證，經本院審酌後，
    認與本件判決結果不生影響，爰不一一論述，附此敘明。
丁、假執行部分:
    本件係適用簡易程序所為被告敗訴之判決，應依民事訴訟法
    第389 條第1 項第3 款規定，依職權宣告假執行。
戊、據上論結，本件原告之訴為有理由，依民事訴訟法第78 條
    、第85條第1 項後段、第389 條第1 項第3 款，判決如主文
    。
中    華    民    國    97    年    5    月    27     日
                  民事民二庭   法  官  黃一馨
以上正本係照原本作成
如對本判決上訴，須於判決送達後20日內向本院提出上訴狀
中    華    民    國    97    年    5     月    27    日
                                書記官  王秀如


司法院資訊處製作；財團法人民間司法改革基金會備份。
